ACORDAO-COMPLETO-2341829

ACÓRDÃO 3520/2019 ATA 13/2019 - PRIMEIRA CÂMARA

VISTOS, relatados e discutidos estes embargos de declaração opostos por Patrícia Coelho Medeiros contra o Acórdão 15662/2018-TCU-Primeira Câmara, que julgou irregular as contas da embargante e condenou-a em débito em razão de irregularidades no Convênio 107/2003, celebrado entre a Associação de Pais e Amigos dos Excepcionais de Petrolina e a Secretaria de Direitos Humanos;
ACORDAM os Ministros do Tribunal de Contas da União, reunidos em Sessão da Primeira Câmara, ante os motivos expostos pelo Relator, em:
9.1. conhecer e acolher os embargos de declaração, com fulcro nos arts. 32, II, e 34 da Lei 8.443/1992;
9.2. declarar nulo o Acórdão 15662/2018-TCU-Primeira Câmara, para que novo julgamento seja realizado após a intimação do patrono da embargante;
9.3. dar ciência deste acórdão à embargante.

Embargos de declaração interposto contra o Acórdão 15.662/2018-TCU-1ª Câmara, que julgou irregular as contas da embargante e condenou-lhe em débito em razão de irregularidades no Convênio 107/2003, celebrado entre a Associação de Pais e Amigos dos Excepcionais de Petrolina e a Secretaria de Direitos Humanos.

Primeira Câmara

Secretaria de Direitos Humanos.

3. Recorrente: Patrícia Coelho Medeiros (XXX.841.544-XX).

13.1. Ministros presentes: Walton Alencar Rodrigues (Presidente), Benjamin Zymler, Bruno Dantas (Relator) e Vital do Rêgo.
13.2. Ministros-Substitutos presentes: Augusto Sherman Cavalcanti e Weder de Oliveira.

ACORDAO-COMPLETO-2388718

Acórdão 3777/2020 - Primeira Câmara

BRUNO DANTAS

Ministro Bruno Dantas.

Cuida-se de embargos de declaração opostos por Patrícia Coelho Medeiros contra o Acórdão 15662/2018-TCU-Primeira Câmara, que julgou irregular as contas da embargante, condenando-a em débito em razão de irregularidades no Convênio 107/2003, celebrado entre a Associação de Pais e Amigos dos Excepcionais de Petrolina e a Secretaria de Direitos Humanos (peça 66) .
2.	A recorrente alega nulidade do acórdão por não ter sido intimada, por meio do seu advogado, da sessão de julgamento ocorrida em 4/12/2018. Sustenta que houve cerceamento de seu direito à ampla defesa e ao contraditório, uma vez que não pôde exercer a faculdade de apresentar memoriais, realizar sustentação oral, ou simplesmente acompanhar a sessão para fazer esclarecimentos de fato caso necessário, dentre outras hipóteses.
3.	Diante do exposto, solicita a anulação do acórdão, para que novo julgamento seja realizado com prévia intimação.
É o relatório.

Rodrigo Rangel Maranhão (OAB/PE 22.372), representando Patrícia Coelho Medeiros.

Subprocurador-Geral Paulo Soares Bugarin.

EMBARGOS DE DECLARAÇÃO. TOMADA DE CONTAS ESPECIAL. ACÓRDÃO QUE JULGOU IRREGULARES AS CONTAS DA EMBARGANTE, CONDENANDO-A EM DÉBITO. ALEGAÇÃO DE NULIDADE DO ACÓRDÃO PELA FALTA DE PUBLICAÇÃO DO NOME DO ADVOGADO NA PAUTA DE JULGAMENTO. OCORRÊNCIA. CONHECIMENTO E ACOLHIMENTO. DECLARAÇÃO DE NULIDADE DO ACÓRDÃO E RESTITUIÇÃO DOS AUTOS PARA INTIMAÇÃO DO ADVOGADO E MARCAÇÃO DE NOVO JULGAMENTO.

TOMADA DE CONTAS ESPECIAL (TCE)

Secretaria de Controle Externo de Tomada de Contas Especial (SecexTCE).

Preliminarmente, reputo que os embargos de declaração devem ser conhecidos, uma vez que foram interpostos tempestivamente por pessoa legítima, com interesse em agir e sob a alegação de nulidade na deliberação, preenchendo assim os requisitos de admissibilidade descritos nos arts. 32, II, e 34 da Lei 8.443/1992 c/c art. 287 do Regimento Interno do TCU (RI/TCU) .
2.	De fato, ao consultar a pauta de julgamento da sessão de 4/12/2018, na qual foi proferido o acórdão embargado, verifica-se que não constou, na publicação, o nome do representante legal da embargante, regularmente constituído nos autos conforme peça 21.
3.	A jurisprudência desta Corte é no sentido de que a ausência do nome do advogado na pauta de julgamento constitui motivo suficiente para que seja declarada a nulidade da decisão, haja vista que atinge o direito à ampla defesa e ao contraditório da parte (Acórdãos 354/2015, 2.297/2013 e 407/2013, todos do Plenário) .
4.	Aplica-se, subsidiariamente, ao caso o art. 272, § 2º, do Código de Processo Civil, in verbis:
"Art. 272.  Quando não realizadas por meio eletrônico, consideram-se feitas as intimações pela publicação dos atos no órgão oficial.
...
§ 2o Sob pena de nulidade, é indispensável que da publicação constem os nomes das partes e de seus advogados, com o respectivo número de inscrição na Ordem dos Advogados do Brasil, ou, se assim requerido, da sociedade de advogados."
5.	Acrescento que a embargante arguiu a nulidade logo após ser comunicada do acórdão em relevo, na primeira oportunidade que lhe foi dada.
6.	Assim, o Acórdão 15662/2018-TCU-Plenário deve ser declarado nulo, para que novo julgamento seja realizado após a intimação do patrono da embargante.
	Ex positis, voto no sentido de que seja aprovado o Acórdão que ora submeto à deliberação deste Colegiado.
TCU, Sala das Sessões Ministro Luciano Brandão Alves de Souza, em 30 de abril de 2019.
Ministro BRUNO DANTAS 
Relator